【裁判字號】    97,毒抗,147
【裁判日期】    971203
【裁判案由】    聲請強制戒治
【裁判全文】
臺灣高等法院高雄分院刑事裁定         97年度毒抗字第147號
抗  告  人
即聲請人    臺灣高雄地方法院檢察署檢察官
抗  告  人
即  被  告  甲○○
上列抗告人因被告違反毒品危害防制條例，聲請強制戒治案件，
不服臺灣高雄地方法院中華民國97年10月16日裁定（97年度審毒
聲字第1445號），提起抗告，本院裁定如下：
    主  文
抗告駁回。
    理  由
一、聲請意旨略以：被告甲○○於民國97年3 月14日下午4 時許
    ，經警採尿前回溯24小時內某時，在不詳地點，所為施用第
    一級毒品海洛因犯行，經原審以97年度審毒聲字第424 號裁
    定送臺灣高雄看守所附設勒戒處所觀察、勒戒後，認有繼續
    施用毒品之傾向，依毒品危害防制條例第20條第2 項之規定
    ，聲請裁定令入戒治處所施以強制戒治等語。
二、按毒品危害防制條例於民國92年7 月9 日修正公布，自93年
    1 月9 日施行，其中第20條、第23條將施用毒品之刑事處遇
    程序，區分為「初犯」及「5 年內再犯」、「5 年後再犯」
    。依其立法理由之說明：「初犯」，經觀察、勒戒或強制戒
    治後，應為不起訴處分或不付審理之裁定；經觀察、勒戒或
    強制戒治執行完畢釋放後，「5 年內再犯」者，因其再犯率
    甚高，原實施之觀察、勒戒及強制戒治既已無法收其實效，
    爰依法追訴或裁定交付審理。至於經觀察、勒戒或強制戒治
    執行完畢釋放後，「5 年後再犯」者，前所實施之觀察、勒
    戒或強制戒治已足以遮斷其施用毒品之毒癮，為期自新及協
    助其斷除毒癮，仍適用「初犯」規定，先經觀察、勒戒或強
    制戒治之程序。從而依修正後之規定，僅限於「初犯」及「
    5 年後再犯」2 種情形，始應先經觀察、勒戒或強制戒治程
    序。倘被告於5 年內已再犯，經依法追訴處罰，縱其第3 次
    （或第3 次以上）再度施用毒品之時間，在初犯經觀察、勒
    戒或強制戒治執行完畢釋放5 年以後，已不合於「5 年後再
    犯」之規定，且因已於「5 年內再犯」，顯見其再犯率甚高
    ，原實施觀察、勒戒或強制戒治，已無法收其實效，即應依
    該條例第10條處罰（最高法院95年第7 次、97年第5 次刑事
    庭會議決議參照）。
三、經查，被告曾於87年間因施用毒品案件，經原審以87年度毒
    聲字第186 號裁定送觀察、勒戒後，認無繼續施用毒品之傾
    向，於87年7 月8 日執行完畢釋放。嗣於同年間，又因施用
    毒品案件，經原審以87年度毒聲字第4479號裁定送觀察、勒
    戒後，認有繼續施用毒品之傾向，再經原審以88年度毒聲字
    第57號裁定令入勒戒處所施以強制戒治，嗣於戒治期間，因
    戒治成效經評估為合格，認無繼續戒治之必要，經以88年度
    毒聲字第4163號裁定停止戒治，所餘戒治期間付保護管束。
    後在停止戒治付保護管束期間內，又因違反保護管束事項情
    節重大，經原審以89年度毒聲字第294 號裁定撤銷停止戒治
    ，令入戒治處所繼續施以強制戒治，於89年12月28日執行完
    畢釋放等情，有台灣高等法院被告前案紀錄1 紙在卷可參。
    則被告既於初犯施用毒品行為經觀察、勒戒執行完畢釋放後
    之5 年內，再為上開施用毒品案件，足認其再犯率甚高，原
    實施觀察、勒戒程序，顯無法遮斷其毒癮而收其實效，是本
    件被告於前揭時、地再度施用海洛因犯行，縱在前開觀察、
    勒戒執行完畢後5 年後所為，仍非屬毒品危害防制條例第20
    條第3 項所稱「5 年後再犯」之情形，揆諸前揭最高法院決
    議意旨，自應依該條例第10條之規定予以追訴處罰，而非聲
    請法院裁定送觀察、勒戒及強制戒治。故本件聲請，於法有
    違，則原審所為駁回聲請之裁定，於法尚無不合。公訴人抗
    告意旨，仍執：本件被告施用毒品係屬3 犯，距其第2 次施
    用毒品觀察勒戒執行完畢釋放後，已逾5 年，應有再施以被
    告送觀察、勒戒及強制戒治之必要，顯無理由。另被告抗告
    意旨，未敘明理由，空言指摘原裁定不當，亦無理由，均應
    予駁回。
據上論斷，應依刑事訴訟法第412 條，裁定如主文。
中    華    民    國    97    年    12    月    3     日
                  刑事第九庭    審判長法  官  莊秋桃
                                      法  官  范惠瑩
                                      法  官  謝宏宗
以上正本證明與原本無異。
不得再抗告。
中    華    民    國    97    年    12    月    3     日
                                      書記官  熊惠津


司法院資訊處製作；財團法人民間司法改革基金會備份。
